【裁判字號】    95,訴,662
【裁判日期】    951030
【裁判案由】    違反毒品危害防制條例
【裁判全文】
臺灣雲林地方法院刑事判決               95年度訴字第662號
公  訴  人  臺灣雲林地方法院檢察署檢察官
被      告  甲○○
上列被告因毒品危害防制條例案件，經檢察官提起公訴（95年度
毒偵字第987 、990 號），被告於準備程序進行中就被訴事實為
有罪之陳述，本院合議庭裁定進行簡式審判程序，判決如下：
    主  文
甲○○施用第一級毒品，處有期徒刑壹年伍月，扣案之注射針筒
壹支沒收。
    事  實
一、甲○○前因施用毒品案件，經觀察、勒戒後，認無繼續施用
    毒品傾向，由臺灣板橋地方法院檢察署檢察官於民國87年12
    月7 日以87年度偵字第25009 號為不起訴處分確定。復於90
    年間因施用毒品案件，經法院裁定令入戒治處所施以強制戒
    治1 年，於92年7 月30日戒治期滿執行完畢。猶不知戒除施
    用毒品習性，於上開強制戒治執行完畢釋放後5 年內，復基
    於反覆施用第1 級毒品海洛因之犯意，自95年6 月13日起至
    95年7 月5 日止，在其位於雲林縣四湖鄉○○村○○路31巷
    11號之住處，以將海洛因摻水後置於針筒內注射血管之方式
    ，習慣性地反覆施用第1 級毒品海洛因多次。嗣分別於(一)95
    年6 月16日上午10時30分許，因另案執行保護管束，在臺灣
    雲林地方法院檢察署觀護人室採尿送驗結果，呈嗎啡陽性反
    應而查悉上情；(二)95年7 月8 日下午5 時，在雲林縣四湖鄉
    雲155 公路施湖村東庄寮段路旁為警查獲，並扣得其所有供
    施用海洛因所用之注射針筒1 支。
二、案經臺灣雲林地方法院檢察署觀護人室簽送、雲林縣警察局
    臺西分局報告臺灣雲林地方法院檢察署檢察官偵查起訴。
    理  由
一、上開事實，業據被告甲○○於警詢、偵查及本院審理時坦承
    不諱，被告於95年6 月16日上午10時30分許，在臺灣雲林地
    方法院檢察署觀護人室所採集之尿液檢體，經送檢驗結果，
    呈嗎啡陽性反應（按海洛因係由嗎啡經化學合成而製得，其
    施打後經人體代謝作用分解成嗎啡，因此施用海洛因後，由
    尿液中檢驗結果仍為嗎啡反應），有臺灣雲林地方法院檢察
    署受保護管束人（被告）尿液檢體監管紀錄表、臺灣雲林地
    方法院檢察署受保護管束人採尿具結書、臺灣檢驗科技股份
    有限公司95年6 月21日濫用藥物尿液檢驗報告各1 件在卷可
    稽；被告於95年7 月8 日為警查獲時所採集之尿液檢體經送
    鑑驗，結果亦呈嗎啡陽性反應，雲林縣警察局臺西分局95年
    度查獲毒品案件嫌疑犯尿液送檢真實姓名登記簿、詮昕科技
    股份有限公司95年8 月11日濫用藥物尿液檢驗報告各1 份在
    卷可佐，足認被告上開自白與事實相符，應可採信。又被告
    前因施用毒品案件，經觀察、勒戒後，因認無繼續施用毒品
    傾向，由臺灣板橋地方法院檢察署檢察官於87年12月7 日以
    87年度偵字第25009 號為不起訴處分確定。復於90年間因施
    用毒品案件，經法院裁定令入戒治處所施以強制戒治1 年，
    於92年7 月30日戒治期滿執行完畢等情，有臺灣高等法院被
    告前案紀錄表1 份在卷可參，被告於強制戒治執行完畢釋放
    後，5 年內再犯施用毒品之事證明確，犯行堪以認定。
二、按海洛因為毒品危害防制條例第2 條第2 項第1 款所明定之
    第1 級毒品。核被告甲○○所為，係犯毒品危害防制條例第
    10條第1 項之施用第1 級毒品罪。其非法持有第1 級毒品海
    洛因之低度行為，已為其施用之高度行為所吸收，不另論罪
    。另查我國刑法已於94年1 月7 日修正、94年2 月2 日公布
    ，且自95年7 月1 日起施行，已刪除刑法第56條關於連續犯
    之規定，而刪除連續犯規定之修正理由中已有「至連續犯之
    規定廢除後，對於部分習慣犯，例如竊盜、吸毒等犯罪，是
    否會因適用數罪併罰而使刑罰過重產生不合理之現象一節，
    在實務運用上應可參考德、日等國之經驗，委由學界及實務
    以補充解釋之方式，發展接續犯之概念，對於合乎『接續犯
    』或『包括的一罪』之情形，認為構成單一之犯罪，以限縮
    數罪併罰之範圍，用以解決上述問題」之說明（刑法第56條
    修正理由第4 點參照）。且按刑事法若干犯罪行為態樣，本
    質上原具有反覆、延續實行之特徵，立法時既予特別歸類，
    定為犯罪構成要件之行為要素，則行為人基於概括之犯意，
    在密切接近之一定時、地持續實行之複次行為，倘依社會通
    念，於客觀上認為符合一個反覆、延續性之行為觀念者，於
    刑法評價上，即應僅成立一罪。學理上所稱「集合犯」之職
    業性、營業性或收集性等具有重複特質之犯罪均屬之，例如
    經營、從事業務、收集、販賣、製造、散布等行為概念者是
    ，亦有最高法院95年度台上字第1079號判決意旨可資參照。
    而毒品具有高度之成癮性及濫用性，施用毒品之行為本身，
    顯然具有反覆性及延續性之特徵，如將「持續多次施用毒品
    行為」評價為數罪，顯與刑罰過度評價禁止原則相悖，是本
    件被告習慣性、反覆施用第1 級毒品海洛因之行為，應予評
    價為「集合犯」之包括一罪較為合理。另被告於本院審理時
    供稱其最後施用毒品海洛因之時間係95年7 月8 日為警查獲
    前之2 、3 天，惟無法確定係於查獲前之2 天或3 天，故將
    之認定為查獲前3 天即95年7 月5 日對被告較為有利，公訴
    意旨認被告最後施用毒品之時間為95年7 月2 日12時，容有
    未洽，附此敘明。爰審酌被告前因施用毒品，經觀察勒戒、
    強制戒治之處分後猶犯同罪行、其犯罪本質上為戕害自我身
    心健康之行為，尚未嚴重破壞社會秩序或侵害他人權益，及
    其犯後坦承犯行、態度良好、教育程度為國中肄業、因心情
    不好而為本件犯行等一切情狀，量處如主文所示之刑。扣案
    之注射針筒1 支，係被告所有供施用海洛因所用之物，已為
    被告自承在卷，應依刑法第38條第1 項第2 款之規定沒收之
    。
三、據上論斷，應依刑事訴訟法第273 條之1 第1 項、第299 條
    第1 項前段，毒品危害防制條例第10條第1 項，刑法第11條
    前段、第38條第1 項第2 款，判決如主文。
本案經檢察官乙○○到庭執行職務。
中    華    民    國    95    年    10    月    30    日
                  刑事第三庭    法  官  王  素  珍
以上正本證明與原本無異。
如不服本判決，應於判決收受後10日內，向本院提出上訴狀（須
附繕本）。
                                書記官  林  怡  君
中    華    民    國    95    年    10    月    31    日
附錄本案論罪科刑法條全文：
毒品危害防制條例第10條第1項
施用第一級毒品者，處 6 月以上 5 年以下有期徒刑。
施用第二級毒品者，處 3 年以下有期徒刑。


司法院資訊處製作；財團法人民間司法改革基金會備份。
